臺灣臺中地方法院刑事判決　　　　　　99年度重訴字第3302號
公　訴　人　臺灣臺中地方法院檢察署檢察官
被　　　告　許宏猷
選任辯護人　王能幸律師
上列被告因違反槍砲彈藥刀械管制條例案件，經檢察官提起公訴
（99年度偵緝字第2090號），本院判決如下：
    主    文
許宏猷未經許可，持有可發射子彈具有殺傷力之改造槍枝，累犯
，處有期徒刑肆年，併科罰金新臺幣陸萬元，罰金如易服勞役，
以新臺幣壹仟元折算壹日。扣案如附表一所示可發射子彈具殺傷
力之改造霰彈槍壹枝（槍枝管制編號0000000000號）、改造手槍
壹枝（槍枝管制編號0000000000號）及如附表二所示鑑餘具殺傷
力之制式霰彈玖顆，均沒收。
    犯罪事實
一、許宏猷前因違反槍砲彈藥刀械管制條例案件，經臺灣高等法
    院臺中分院以97年度上更(二)字第188 號判處有期徒刑2 年6
    月確定；又因施用第一、二級毒品案件，經臺灣高等法院臺
    中分院以96年度上訴字第963 號判處有期徒刑10月、7 月，
    應執行有期徒刑1 年3 月確定，嗣再經同院以97年度聲減字
    第69號減刑為有期徒刑5 月、3 月15日，應執行有期徒刑7
    月15日確定。前開二案件，再經臺灣高等法院臺中分院以97
    年度聲字第1674號裁定應執行有期徒刑3 年確定，於民國98
    年11月17日縮短刑期執行完畢。詎仍不知悔改，明知槍砲彈
    藥刀械管制條例第4 條第1 項第1 款所列管之槍枝，依同條
    例第5 條之規定，非經主管機關許可，不得持有，竟於99年
    2 、3 月間某日，在其真實姓名年籍不詳綽號「阿秤（臺語
    ）」之友人位於彰化縣社頭鄉舊社村之住處，收受「阿秤（
    臺語）」所交付之如附表一所示由仿霰彈槍製造之槍枝，換
    裝土造金屬槍管組合而成，擊發功能正常，可供擊發口徑12
    GAGUE 制式霰彈使用，具有殺傷力之改造霰彈槍1 枝（槍枝
    管制編號0000000000號）、由仿BERETTA 廠M9型半自動手槍
    製造之槍枝，換裝土造金屬槍管而成，擊發功能正常，可供
    擊發適用子彈使用，具有殺傷力之改造手槍1 支（槍枝管製
    編號0000000000號），及如附表二所示具有殺傷力之制式霰
    彈14顆以抵償債務，而同時未經許可持有之。嗣於99年4 月
    7 日上午9 時許，許宏猷駕駛藏放有前揭槍、彈之車牌號碼
    OW－2866號自小客車搭載林日港（業經臺灣高等法院臺中分
    院以99年度上訴字第1687號判決無罪在案），將該車輛停靠
    在臺中市○○區○○路旁，因形跡可疑而為警上前盤查時，
    許宏猷突駕車逃離現場，經警駕車自後追緝至臺中市○○○
    路○ 段156 之15號前始攔停上開自小客車，許宏猷遂棄車逃
    逸，惟仍經警在上開自小客車內發現如附表一所示改造槍枝
    、改造霰彈槍各1 枝及如附表二所示制式霰彈14顆，因係違
    禁物，而予扣押，進而查獲上情。
二、案經臺中市警察局第六分局報告臺灣臺中地方法院檢察署檢
    察官偵查起訴。
    理    由
一、證據能力方面：
  (一)有關被告於檢察官偵查中自白任意性之認定：
    按被告之自白，非出於強暴、脅迫、利誘、詐欺、疲勞訊問
    、違法羈押或其他不正之方法，且與事實相符者，得為證據
    ，刑事訴訟法第156 條第1 項定有明文。本案被告於本院準
    備程序時抗辯：伊於99年10月14日偵查中供述扣案槍枝係伊
    所改造，係因檢察官稱扣案槍支可擊發制式子彈，已送鑑定
    ，檢察官的意思是指那是制式手槍，伊因而遭檢察官誤導，
    伊偵查中之供述並非出於自由意志云云（見本院卷第56頁）
    。惟經本院當庭勘驗檢察官於99年10月14日之偵訊光碟，勘
    驗結果為：「檢察官問：許宏猷呵？被告答：有。檢察官問
    ：出生年月日？被告答：62年2 月24日。檢察官問：身分證
    字號？被告答：Ｚ000000000。檢察官問：住哪邊？被告答：
    彰化縣社頭鄉○○村○○路○ 段74巷63號。檢察官問：你因
    為違反槍砲彈藥刀械管制條例罪嫌在偵查，你可以保持緘默
    無須違背自己的意思陳述，可以選任辯護人，可以請求調查
    對你有利的證據，這樣知道嗎？被告答：報告是。檢察官問
    ：你在99年4 月7 日是不是有開一台BMW OW2886的車？被告
    答：報告是。檢察官問：警方在盤查你的車的時候，你當場
    就踩油門離開現場，是不是？被告答：報告，不是，可以調
    那個警察來，我在睡覺，我在車上睡覺。檢察官問：警察是
    不是追你追到中港路三段156 之15號，才把你的車攔停，是
    不是，就是中港路三段才將你攔停，是不是？被告答：不是
    ，是前面有。檢察官問：到哪裡才將你攔停？中港路三段，
    是不是？被告答：我不曉得，因為我是碰到死巷子。檢察官
    問：到中港路三段，碰到死巷子才停下來嗎？被告答：是。
    檢察官問：是到中港路156 之15號才攔停，是到一個死巷子
    。被告答：對。檢察官問：你說到一個死巷子，怎麼樣？被
    告答：我是到一個死巷子，停起來，就跑。檢察官問：到一
    個死巷子，停起來，就跑。被告答：對，我當時是在車上睡
    覺，是到一個死巷子，我停起來就跑。我在車上睡覺。檢察
    官問：在哪裡睡覺？被告答：在車上，我坐在駕駛座睡覺，
    林日港就叫我跟我講警察要來開門，我就趕快開跑。那個可
    以調警察來問，我是真的在睡覺。檢察官問：那當天你為什
    麼要跑？被告答：報告庭上，因為我看到警察要開門。檢察
    官問：為什麼為什麼要跑？被告答：我有吸。檢察官問：你
    做什麼壞事？被告答：我有吸食毒品。檢察官問：那還有什
    麼？被告答：還有持有槍枝。檢察官問：你持有槍枝，是不
    是霰彈槍一支、手槍一支、子彈十四顆？被告答：報告，那
    個是改造的啦。檢察官問：改造的是不是？被告答：在那個
    溪湖元發模型店買的。檢察官問：買的，好。被告答：對。
    檢察官問：等一下喝，持有霰彈槍一支、手槍一支、跟子彈
    十四顆。被告答：報告檢察官。檢察官問：霰彈槍是說都是
    改造的。被告答：對。檢察官問：那手槍也是改造的嗎？被
    告答：對，都。檢察官問：那子彈呢？被告答：子彈就不是
    了。檢察官問：子彈是制式的？被告答：對，子彈是制式的
    。檢察官問：好，子彈是制式的。被告答：報告庭上。檢察
    官問：槍都是改造的，那槍是哪裡買的？被告答：溪湖，彰
    化縣溪湖鎮，那個元發模型店。檢察官問：彰化縣溪湖鎮，
    『元』是哪個『元』？被告答：報告庭上，一元、二元的元
    。檢察官問：花是哪個花？被告答：發財的『發』。檢察官
    問：元發模型店買的？被告答：對，我一切坦承。檢察官問
    ：然後，你是怎麼改的？被告答：它是在那裡就可以跟他買
    滑套，買華山華山改造手槍的滑套，然後可以跟他買槍身，
    只是我們槍管要去另外。檢察官問：你槍管是自己把它貫通
    的，就對了！被告答：對，阿其他在那裡。檢察官問：槍管
    裡面有一根阻鐵嗎，就是一根根的阻鐵，只是你是拿什麼東
    西把它貫通？被告答：拿那個『喇整』（臺語）。檢察官問
    ：『喇整』（臺語）？被告答：ㄟ，『喇整』把它打洞過去
    ，在那裡買就有了，那一支8 千而已。檢察官問：手槍，那
    霰彈槍也是你貫通的嗎？被告答：對，那個霰彈槍。檢察官
    問：手槍也是華山牌華山玩具，是不是？被告答：是，那個
    滑套8 千多。檢察官問：滑套8 千多。被告答：對。檢察官
    問：那槍管呢？被告答：槍管就跟他買模型槍就有了。檢察
    官問：那滑套要再買過，是不是？被告答：對。要在買那個
    。檢察官問：是金屬的，是不是？被告答：對，金屬的。檢
    察官問：不然會膛爆、爆開，是不是？被告答：對，阿那個
    霰彈。檢察官問：滑套一個多少錢？被告答：滑套8 千多。
    檢察官問：滑套金屬的要8 千多？被告答：對。檢察官問：
    是哪一家做的？被告答：華山。檢察官問：華山做的金屬滑
    套。被告答：那個好像都不是制式的，那個沒有吸，你用磁
    電吸，都無法吸住。檢察官問：那手槍也是華山的嗎？被告
    答：對，那個材質你去驗就知道了，都是華山的，那個霰彈
    槍也是。檢察官問：霰彈槍是哪一家廠牌？哪一家做的？被
    告答：也是在那邊買的，也是一支8 千多，但是你要另外再
    買2 千多的那個改造，把它加強彈，彈，我也不會說，算是
    讓它擊發，撞針會比較強，報告庭上，我一切坦承。檢察官
    問：霰彈槍是哪一家廠牌做的，你知道嗎？被告答：不是，
    那個廠牌是在那邊買的LOGO，那根本不是制式的啦，那個你
    去看他整個材料都可以買的到，就組合而已，那個LOGO，只
    是他外面的LOGO，並不是說真的是那種制式的啦。檢察官問
    ：ㄏㄟ。被告答：那一切都買的到。檢察官問：霰彈槍是組
    合的嗎？被告答：是。檢察官問：那你霰彈槍是買哪幾個部
    分組合起來的？被告答：你去跟他買8 千多，就整支了，只
    要你貫通後，然後再要花2 千、2 千1 百，還是2 百，去買
    他那個加強，加強撞針的，就這樣而已。檢察官問：槍是大
    概8 千多塊買的。被告答：對，還有另外一支五連發的空氣
    槍，有沒有，那支買3 萬6 ，那一支槍管就沒有通了啦。檢
    察官問：你指的霰彈槍是這一支嗎？被告答：對，這支是雙
    管的。檢察官問：霰彈槍嗎？被告答：對。檢察官問：然後
    這個是，手槍是這一支嗎？被告答：對，還有一支，下面那
    個。檢察官問：空氣槍。被告答：五連發的。檢察官問：那
    個是空氣槍？被告答：對。檢察官問：沒有貫通嗎？被告答
    ：對對。檢察官問：好，提示偵卷第154 、155 頁？被告答
    ：那個，報告庭上，那個空氣槍，有沒有，也是整支都是那
    種材質的阿，那個都是買的就有，我沒有亂講，我都一切坦
    承。檢察官問：好，照片一跟照片二是霰彈槍，照片七跟照
    片八是手槍，然後照片十一跟照片十二是沒有貫通的五連發
    的空氣槍嗎？被告答：空氣槍。檢察官問：五連發是空氣槍
    ？被告答：是。檢察官問：五連發未貫通的空氣槍，ㄣ…ㄣ
    霰彈槍槍身是8 千多元買的，然後還買了2 千多塊的？被告
    答：改造。檢察官問：改造的什麼？被告答：改造那個。檢
    察官問：撞針跟擊錘？被告答：ㄟ，撞針跟擊錘。檢察官問
    ：加強？被告答：ㄟ，加強。檢察官問：加強撞針跟擊錘的
    零件包，就對了？被告答：對。檢察官問：2 千塊左右就對
    了？被告答：對，那個都是整組的。檢察官問：撞針跟擊錘
    的加強零件包？被告答：彈‥。檢察官問：彈簧？被告答：
    彈簧是銅的那種這樣，他那個算頂上來，會從底下頂上來，
    算是可以加強。檢察官問：好，可以加強。加強撞針的力量
    ，是不是？被告答：是，報告庭上。檢察官問：等一下，我
    等一下再問你。那個霰彈槍的子彈是制式的，是不是？被告
    答：是。檢察官問：那這個霰彈槍的子彈哪裡來的？被告答
    ：是我們那邊一個朋友，他現在已經上吊死了。檢察官問：
    上吊死了？被告答：是他給我的。檢察官問：你一顆跟他買
    多少錢？被告答：我沒有買。他就是說他要上吊了，要送給
    我。檢察官問：他要上吊之前還送你這個東西喔？被告答：
    對，因為他認為他得到愛滋之後，很少朋友會去看他。檢察
    官問：他總共給你霰彈槍子彈幾顆？被告答：我忘記了，就
    十多顆。檢察官問：十多顆？被告答：是。檢察官問：那，
    你為什麼會有制式的子彈？被告答：就這個給我的。檢察官
    問：也是給你的？被告答：就這位朋友給我的。檢察官問：
    他綽號叫什麼名字？他叫什麼名字？被告答：我要想一下他
    的全名。檢察官問：好。被告答：他因為已經上吊死亡了，
    他叫阿『清』仔，我都叫他『清仔兄』。檢察官問：哪個『
    清』，清水的『清』嗎？還是？被告答：阿秤仔，秤仔（臺
    語），人家在秤東西的那個秤的樣子，我都叫他『秤仔兄』
    （臺語）。檢察官問：清仔，然後音譯。所以霰彈槍跟這把
    槍，都是你用工具貫通的，是不是？被告答：是。檢察官問
    ：那你對於你涉犯槍砲彈藥刀械管制條例的罪嫌，你都認罪
    嗎？被告答：認罪。檢察官問：都認罪呵？被告答：認罪。
    檢察官問：這手槍跟霰彈槍，還有子彈十四顆，都是你的，
    沒錯？被告答：報告是。檢察官問：你有受到威脅才認罪嗎
    ？被告答：沒有。報告庭上，我真的沒有在賣一、二級毒品
    ，那個報紙這樣刊載，我都不敢來，不然我姊姊也要帶我來
    投案。檢察官答：好。被告問：他就是這樣亂講，我真的沒
    有，你可以叫組仔（臺語）來借提我，看有沒有，也可以看
    通聯，你都可以去調來，那跟我都沒有關係。檢察官答：今
    天先到這邊。好，還押。被告問：報告庭上，我可不可以交
    保？檢察官答：不行。」，有本院勘驗筆錄在卷可按（見本
    院卷第66至69頁背面），而稽之上開偵訊光碟內容可知，檢
    察官於偵訊時，並無如被告所稱告以扣案槍枝可擊發制式子
    彈，已送鑑定，檢察官之意係指扣案槍枝為制式手槍等情；
    再經核對被告於99年10月14日檢察官偵訊時之筆錄及本院勘
    驗上開偵訊光碟之譯文內容，多係被告連續陳述，或檢察官
    敘述案情後詢問被告有無該情節，或重覆被告所述加以確認
    等，且詢問之內容，係採一問一答之方式就本案犯罪事實進
    行詢問，且亦由被告就單一問題為具體陳述，並非多數由檢
    察官事先設題，而由其單純回答「是」，又被告回答問題之
    內容明確而詳細，並無答非所問或因身體狀況不佳而無法回
    答問題之情形，足認並無被告所指遭檢察官為不當誘導或以
    其他不正方法詢問之情事。再者，製造槍枝行為係警方極力
    查緝之嚴重犯罪行為，其刑責甚重，此為一般人所週知之事
    實，被告於99年10月14日檢察訊問當時既為滿37歲之智識健
    全之正常成年人，應具有相當之智識、能力自由判斷對其自
    身利害相關之事，則其對自承製造槍枝犯行之後果，理應知
    之甚明，焉有故意承認不實之製造槍枝犯行，而入己於罪之
    可能。綜合上情，顯見被告於檢察官偵訊時並無受到誘導或
    以其他不正方法取供之情形，則被告於檢察官偵訊時之供述
    ，既係在具有自由意志下之任意陳述，依刑事訴訟法第156
    條第1 項之規定，自得作為證據。
  (二)又按被告以外之人於偵查中向檢察官所為之陳述，除顯有不
    可信之情況者外，得為證據，刑事訴訟法第159 條之1 第2
    項定有明文。偵查中對被告以外之人所為之偵查筆錄，或被
    告以外之人向檢察官所提之書面陳述，性質上均屬傳聞證據
    ，惟現階段刑事訴訟法規定檢察官代表國家偵查犯罪、實施
    公訴，依法其有訊問被告、證人及鑑定人之權，證人、鑑定
    人且須具結，而實務運作時，檢察官偵查中向被告以外之人
    所取得之陳述，原則上均能遵守法律規定，不致違法取供，
    其可信度極高，是以被告以外之人前於偵查中所為之證述，
    除反對該項供述得具有證據能力之一方，已釋明「顯有不可
    信之情況」之理由，且於審判中已主張詰問該被告以外之人
    ，而未獲詰問的機會外，不宜遽指該證人於偵查中之陳述不
    具證據能力。本案證人林日港、查獲員警盧旺志於偵查中具
    結所為之證述，被告並未釋明前開供述有何顯不可信之情況
    ，自具有證據能力。
  (三)另按法院或檢察官依刑事訴訟法第208 條規定囑託醫院、學
    校或其他相當之機關、團體為鑑定時，祇須其以言詞或書面
    提出之鑑定報告，符合刑事訴訟法第206 條第1 項、第208
    條所規定之形式要件，即具有證據能力，此即屬於刑事訴訟
    法第159 條第1 項所稱「法律有規定」之特別情形。次按刑
    事訴訟之鑑定，為證據調查方法之一種，係指由具有特別知
    識經驗之人或機關，就特別需要特殊知識經驗之事項，予以
    鑑識、測驗、研判及斷定，供為法院或檢察官認定事實之參
    考。刑事訴訟法第198 條規定：「鑑定人由審判長、受命法
    官或檢察官就下列之人選任一人或數人充之：一、就鑑定事
    項有特別知識經驗者。二、經政府機關委任有鑑定職務者。
    」第208 第1 項前段規定：「法院或檢察官得囑託醫院、學
    校或其他相當之機關、團體為鑑定」即本此旨。是上級檢察
    機關首長基於辦案實務需要，函示指定某類特殊案件之待鑑
    事項，囑託某一或某些特別具有該項專門知識經驗之機關，
    予以鑑定，並非法所不許。從而，警察機關逕依該函示辦理
    ，按諸檢察一體及檢察官指揮調、偵查之原則，難認於法不
    合（最高法院96年度台上字第4177號判決意旨參照）。本件
    扣案如附表一所示槍枝及如附表二所示子彈，經內政部警政
    署刑事警察局（下稱刑事警察局）鑑定後，由該局所出具之
    99年5 月4 日刑鑑字第0990048832號鑑定書，係由警察機關
    依照上級檢察機關首長函示指示（查刑事警察局係經臺灣高
    等法院檢察署檢察長概括選任為有關槍砲、彈藥及火藥殘跡
    之鑑定機關）送請該局進行鑑定所得之結果，並已載明其鑑
    定方法與鑑驗之結果，而符合鑑定報告之法定記載要件，參
    照上開說明，均具有證據能力。
  (四)末按被告以外之人（包括證人、鑑定人、告訴人、被害人及
    共同被告等）於審判外之陳述雖不符刑事訴訟法第159 條之
    1 至之4 等4 條之規定，而經當事人於審判程式同意作為證
    據，法院審酌該言詞陳述或書面陳述作成時之情況，認為適
    當者，亦得為證據；當事人、代理人或辯護人於法院調查證
    據時，知有刑事訴訟法第159 條第1 項不得為證據之情形，
    而未於言詞辯論終結前聲明異議者，視為有前項之同意，同
    法第159 條之5 定有明文。立法意旨在於傳聞證據未經當事
    人之反對詰問予以核實，原則上先予排除。惟若當事人已放
    棄反對詰問權，於審判程式中表明同意該等傳聞證據可作為
    證據；或於言詞辯論終結前未聲明異議，基於尊重當事人對
    傳聞證據之處分權，及證據資料愈豐富，愈有助於真實發見
    之理念，且強化言詞辯論主義，使訴訟程式得以順暢進行，
    上開傳聞證據亦均具有證據能力。查檢察官、被告及辯護人
    對於本案卷內其餘相關供述之證據能力，於本院準備程序及
    審理時均表示沒有意見等語（見本院卷第56頁背面、本院10
    0 年1月18日審判筆錄第3至4頁），且檢察官、被告及辯護
    人就上述證據資料，並未就有合於刑事訴訟法第159條第1項
    不得為證據之情形於本院言詞辯論終結前聲明異議，而上述
    證人之證述、文書卷證資料亦經本院於審理期日逐一提示、
    朗讀，並告以要旨，本院覆審酌相關證人證述筆錄製成、文
    書卷證資料取得，並無證據顯示有何違背程式規定情事，依
    據上述之說明，均應具有證據能力。
  (五)復按照相機拍攝之照片，係依機器之功能，攝錄實物形貌而
    形成之圖像，除其係以人之言詞或書面陳述為攝取內容，並
    以該內容為證據外，照片所呈現之圖像，並非屬人類意思表
    達之言詞或書面陳述，當不在刑事訴訟法第159 條第1 項所
    規定「被告以外之人於審判外之言詞或書面陳述」之範圍內
    ，其有無證據能力，自應與一般物證相同，端視其取得證據
    之合法性及已否依法踐行證據之調查程序，以資認定（最高
    法院97年度台上字第3854號判決意旨參照）。本案附卷之查
    獲現場及扣押物等照片，雖非供述證據，而無傳聞法則之適
    用，但上開照片乃警方在徵得林日港同意後依法在前揭自小
    客車執行搜索後，發現本件應扣押之物，依法利用相機採證
    而拍攝取得，與被告之犯罪事實具有關聯性，且被告及其選
    任辯護人復不爭執其取得之合法性，並經本院依法對當事人
    提示並告以要旨而踐行調查程序，故有證據能力。
  (六)扣案之如附表一、二所示之物，並非供述證據，而無傳聞法
    則之適用。惟上開扣案物品乃警方於前述時、地，徵得在場
    之林日港同意後，依法實施搜索後，合法所扣得，且與本件
    案情具有關聯性，自有證據能力。
貳、實體方面：
一、訊據被告許宏猷對於上揭犯罪事實坦承不諱，並有證人林日
    港於警、偵訊、證人陳甘霖於警詢時及證人即查獲員警盧旺
    志於偵查中之證詞可證（見99年度偵字第8607號偵查卷第36
    至39頁、第109 至111 頁、第115 至117 頁、第134 至136
    頁），且有如附表一所示槍枝及如附表所二所示子彈扣案可
    資佐證；而扣案如附表一、附表二所示之槍枝及子彈，經送
    請刑事警察局依檢視法、試射法、性能檢驗法及動能測試法
    等方法鑑驗後，鑑驗結果為：「一送鑑霰彈槍1 枝（槍枝管
    制編號0000000000，即附表一編號1 所示槍枝），認係改造
    霰彈槍，由仿霰彈槍製造之槍枝，換裝土造金屬槍管組合而
    成，擊發功能正常，可供擊發口徑12GAGUE 制式霰彈使用，
    認具殺傷力；二送鑑手槍1 枝（槍枝管制編號0000000000，
    即附表一編號2 所示槍枝），認係改造手槍，由仿BERETTA
    廠M9型半自動手槍製造之槍枝，換裝土造金屬槍管而成，擊
    發功能正常，可供擊發適用子彈使用，認具殺傷力；．．四
    送鑑子彈14顆，鑑驗情形如下：(一)13顆，認均係口徑12GAUG
    E 之制式霰彈，採樣4 顆試射，可擊發，認均具殺傷力。(二)
    1 顆，認係口徑12GAUGE 之制式霰彈，彈底具撞擊痕跡，經
    試射，可擊發，認具殺傷力。」，有刑事警察局99年5 月4
    日刑鑑字第0990048832號鑑驗書1 份附卷可參（見同上偵查
    卷第121 至123 頁）。此外，復有臺中市警察局第六分局搜
    索扣押筆錄、扣押物品目錄表、員警職務報告、查獲地點示
    意圖各1 份及查獲照片暨扣押物品照片14張在卷足憑（見同
    上偵查卷第40至44頁、第34頁、第62至65頁）。足徵被告之
    任意性自白，應與事實相符，堪予採信。本案事證明確，被
    告犯行洵堪認定，應予依法論科。
二、被告行為後，槍砲彈藥刀械管制條例固於100 年1 月5 日經
    總統以華總一義字第09900358611 號令修正公布第8 、20條
    條文，而自100 年1 月8 日施行，然槍砲彈藥刀械管製條例
    係上開修正僅係增列第8 條第6 項關於「犯第一項、第二項
    或第四項有關空氣槍之罪，其情節輕微者，得減輕其刑。」
    之規定，及增列第20條第4 項關於「於中華民國九十年十一
    月十四日本條例修正施行前，原住民單純僅犯未經許可製造
    、運輸、持有及相互間販賣、轉讓、出租、出借或寄藏自製
    之獵槍、魚槍之罪，受判處有期徒刑以上之刑確定者，仍得
    申請自製獵槍、魚槍。」之規定，就同條例第8 條第4 項之
    未經許可持有可發射子彈具有殺傷力之改造槍枝罪並未修正
    ，自不生比較新舊法問題，合先敘明。
三、按槍砲彈藥刀械管制條例第4 條所列之槍砲，依同條例第5
    條規定，非經中央主管機關許可，不得製造、販賣、運輸、
    轉讓、出租、出借、持有、寄藏或陳列。本案被告許宏猷持
    有之改造霰彈槍、改造手槍各1 支，均屬槍砲彈藥刀械管制
    條例第4 條第1 項第1 款所稱之其他可供發射子彈具有殺傷
    力之槍砲。故核被告許宏猷所為，係犯槍砲彈藥刀械管制條
    例第8 條第4 項之未經許可持有可發射子彈具有殺傷力之改
    造槍枝罪及第12條第4 項之未經許可持有子彈罪。且：
  1.公訴意旨雖認被告基於製造具殺傷力之改造手槍、改造霰彈
    槍之犯意，於不詳時、地，製造前揭改造手槍、霰彈槍，故
    應成立槍砲彈藥刀械管制條例第8 條第1 項之未經許可而製
    造其他可發射金屬或子彈具有殺傷力之槍砲罪嫌。然查被告
    於99年10月14日檢察官偵查中固供述：扣案槍枝均係改造的
    ，槍枝係在彰化縣溪湖鎮元發模型店所購買，是華山的，並
    在該店購買華山的金屬滑套，伊回去自己以鑽子貫通槍管，
    霰彈槍係組合的，槍身以8 千多元所購買，另購買2 千多元
    加強撞針、擊錘的零件包，用來加強撞針的力量等語（見99
    年度偵緝字第2090號偵查卷第64至65頁），惟其於本院準備
    程序及審理時稱供稱：99年4 月7 日出事後，報紙刊登扣案
    槍枝係制式的，但伊朋友「阿秤」表示槍枝係改造，並告知
    係在何處所購買，可以用鑽床或洗床之類貫通，伊遭逮捕後
    向檢察官供述槍枝不是制式的，係買來開通的，但事實上伊
    根本沒有工具，並非伊所改造，伊前開供述均係聽聞「阿秤
    」所述，伊之所以於偵查中為上開供述係因欲向檢察官說明
    扣案槍枝並非制式等語（見本院卷第56頁、第69頁背面），
    則被告於偵查中所為上開自白，是否與事實相符，即屬有疑
    ；且本案除被告於偵查中所為上開自白外，亦查無其他可供
    改造槍枝之器械等其他必要之證據，足以補強被告上開關於
    如附表一所示槍枝係其所製造之自白，則本案自不能徒以被
    告上開偵查中之自白，即為扣案如附表一所示槍枝係被告所
    製造之認定，從而，自無論以槍砲彈藥刀械管制條例第8 條
    第1 項之未經許可而製造其他可發射金屬或子彈具有殺傷力
    之槍砲罪嫌之餘地，是公訴人所認顯係有誤，本件被告此部
    分應僅犯未經許可持有改造槍枝罪，此部分起訴法條應予變
    更。
  2.按非法持有、寄藏、出借槍砲彈藥刀械等違禁物，所侵害者
    為社會法益，如所持有、寄藏或出借客體之種類相同（如同
    為手槍，或同為子彈者），縱令同種類之客體有數個（如數
    枝手槍、數顆子彈），仍為單純一罪，不發生想像競合犯之
    問題；若同時持有、寄藏或出借2 不相同種類之客體（如同
    時持有手槍及子彈），則為一行為觸犯數罪名之想像競合犯
    （最高法院82年度台上字第5303號判決要旨參照）。故本件
    被告持有上揭改造槍枝雖有2 支及子彈14顆，然各為單純一
    罪。又被告同時未經許可持有如附表一所示槍枝、如附表二
    所示之子彈，乃一行為觸犯數罪名之異種想像競合犯，依刑
    法第55條規定，應從一重之未經許可持有可發射子彈具殺傷
    力之改造手槍罪處斷。公訴人認應予分論併罰，容有誤會。
  3.被告前因違反槍砲彈藥刀械管制條例案件，經臺灣高等法院
    臺中分院以97年度上更(二)字第188 號判處有期徒刑2 年6 月
    確定；又因施用第一、二級毒品案件，經臺灣高等法院臺中
    分院以96年度上訴字第963 號判處有期徒刑10月、7 月，應
    執行有期徒刑1 年3 月確定，嗣再經同院以97年度聲減字第
    69號減刑為有期徒刑5 月、3 月15日，應執行有期徒刑7 月
    15日確定。前開二案件，再經臺灣高等法院臺中分院以97年
    度聲字第1674號裁定應執行有期徒刑3 年確定，於98年11月
    17日縮短刑期執行完畢，有臺灣高等法院被告前案紀錄表1
    份附卷可按，其於上開案件受徒刑之執行完畢後，5 年以內
    故意再犯本件有期徒刑以上之罪，為累犯，應依刑法第47條
    第1 項之規定，加重其刑。
  4.爰審酌被告前有槍砲、毒品等多項前科，素行不佳，復犯本
    案，實難寬宥，又於本件持有具殺傷力之改造手槍、改造霰
    彈槍各1 支，及持有具殺傷力之制式霰彈多達14顆，數量非
    微，對社會治安潛在之危害不輕，乃再考量其犯罪之動機、
    方法、手段及供述之態度等一切情狀後，量處如主文所示之
    刑，及就併科罰金部分，諭知如易服勞役之折算標準。
  5.至扣案如附表一所示具殺傷力之改造霰彈槍1 支（槍枝管制
    編號0000000000號）、改造手槍1 支（槍枝管制編號000000
    0 000 號），及如附表二所載經鑑驗後尚餘具殺傷力之制式
    霰彈9 顆，因均屬違禁物，應依刑法第38條第1 項第1 款之
    規定，均宣告沒收；然如附表二所示於鑑驗時經試射之子彈
    共5 顆，於試射擊發後，已不具殺傷力，而非違禁物，故不
    予沒收。
據上論斷，應依刑事訴訟法第299 條第1 項前段、第300 條，槍
砲彈藥刀械管制條例第8 條第4 項、第12條第4 項，刑法第11條
前段、第55條、第47條第1 項、第42條第3 項、第38條第1 項第
1 款，判決如主文。
本案經檢察官吳昆璋到庭執行職務。
中    華    民    國    100    年    1   月    31     日
                  刑事第十七庭  審判長法  官  劉邦繡
                                      法  官  簡芳潔
                                      法  官  劉惠娟
以上正本證明與原本無異。
如不服本判決應於收受判決後10日內向本院提出上訴書狀，並應
敘述具體理由；其未敘述上訴理由者，應於上訴期間屆滿後20日
內向本院補提理由書（均須按他造當事人之人數附繕本）「切勿
逕送上級法院」。
                                      書記官  林世佳
中    華    民    國   100    年    1     月    31    日
附表一：
┌──┬─────────────────────┐
│編號│      應沒收之扣案物品名稱及數量          │
├──┼─────────────────────┤
│    │由仿霰彈槍製造之槍枝，換裝土造金屬槍管組合│
│ 1  │而成，擊發功能正常，可供擊發口徑12GAGUE 制│
│    │式霰彈使用，具有殺傷力之改造霰彈槍1 枝（槍│
│    │枝管制編號0000000000）                    │
├──┼─────────────────────┤
│    │由仿BERETTA 廠M9型半自動手槍製造之槍枝，換│
│ 2  │裝土造金屬槍管而成，擊發功能正常，可供擊發│
│    │適用子彈使用，具有殺傷力之改造手槍1 支（槍│
│    │枝管製編號0000000000）                    │
└──┴─────────────────────┘
附表二：
┌──┬──────┬──────────────┬───┐
│編號│送鑑子彈    │        鑑定情形            │有無殺│
│    │            │                            │傷力  │
├──┼──────┼──────────────┼───┤
│ 1  │子彈13顆（其│認均係口徑12GAUGE 之制式霰彈│有    │
│    │中4 顆業經試│，採樣4 顆試射，可擊發，認均│      │
│    │射）        │具殺傷力                    │      │
│    │            │                            │      │
├──┼──────┼──────────────┼───┤
│ 2  │子彈1 顆（業│認係口徑12GAUGE 之制式霰彈，│有    │
│    │經試射）    │，彈底具撞擊痕跡，經試射，可│      │
│    │            │擊發，認具殺傷力。          │      │
│    │            │                            │      │
│    │            │                            │      │
└──┴──────┴──────────────┴───┘
附錄論罪科刑法條：
槍砲彈藥刀械管制條例第8 條
未經許可，製造、販賣或運輸鋼筆槍、瓦斯槍、麻醉槍、獵槍、
空氣槍或第4 條第1 項第1 款所定其他可發射金屬或子彈具有殺
傷力之各式槍砲者，處無期徒刑或5 年以上有期徒刑，併科新臺
幣1 千萬元以下罰金。
未經許可，轉讓、出租或出借前項所列槍枝者，處5 年以上有期
徒刑，併科新臺幣1 千萬元以下罰金。
意圖供自己或他人犯罪之用，而犯前二項之罪者，處無期徒刑或
7 年以上有期徒刑，併科新臺幣1 千萬元以下罰金。
未經許可，持有、寄藏或意圖販賣而陳列第1 項所列槍枝者，處
3 年以上10年以下有期徒刑，併科新臺幣700萬元以下罰金。
第1項至第3項之未遂犯罰之。
槍砲彈藥刀械管制條例第12條
未經許可，製造、販賣或運輸子彈者，處1年以上7年以下有期徒
刑，併科新台幣500萬元以下罰金。
未經許可，轉讓、出租或出借子彈者，處6月以上5年以下有期徒
刑，併科新台幣300萬元以下罰金。
意圖供自己或他人犯罪之用，而犯前二項之罪者，處3年以上10
年以下有期徒刑，併科新台幣700萬元以下罰金。
未經許可，持有、寄藏或意圖販賣而陳列子彈者，處5年以下有
期徒刑，併科新台幣300萬元以下罰金。
第1 項至第3 項之未遂犯罰之。